【裁判字號】    95,易,470
【裁判日期】    950613
【裁判案由】    恐嚇取財等
【裁判全文】
臺灣桃園地方法院刑事判決               95年度易字第470號
公  訴  人  臺灣桃園地方法院檢察署檢察官
被      告  乙○○
                      號1樓
選任辯護人  吳金棟  律師
上列被告因恐嚇取財等案件，經檢察官提起公訴（94年度偵字第
21083 號），本院判決如下：
    主  文
乙○○意圖為自己不法之所有，以恐嚇使人將本人之物交付，未
遂，處有期徒刑伍月，如易科罰金，以佰元折算壹日。又公然
侮辱人，處罰金壹仟元，如易服勞役，以佰元折算壹日。
    事  實
一、乙○○有意追求其原工作機關同事丁○○，惟未為丁○○所
    接受，嗣乙○○得知甲○○與丁○○交往，並居住於桃園縣
    龜山鄉○○○○街81號甲○○住處，心有不甘，思及與丁○○
    有3 萬元債務糾紛，明知甲○○無為丁○○償還債務之義務
    ，且未積欠其任何債務，竟意圖為自己不法之所有，於民國
    94年5 月4 日上午7 時許，前往上址甲○○住○○○道路上
    ，向甲○○恫赫：若不拿出新台幣3 萬元，就要讓你死得很
    難看，而且要天天來亂，跟你沒完沒了等語，而以此等加害
    生命之事加以恐嚇，致使甲○○心生畏懼，甲○○自認無為
    丁○○償還債務之義務，且未積欠乙○○任何債務而未付款
    ，乙○○之恐嚇取財因而未遂。乙○○見狀益加憤怒，另基
    於公然侮辱之犯意，在上開公共場所時、地，接續以「龜兒
    子」、「狗男女」、「幹你娘雞巴」等足以貶損他人社會評
    價之語詞辱罵甲○○。
二、案經甲○○告訴暨桃園縣政府警察局龜山分局報告臺灣桃園
    地方法院檢察署檢察官偵查起訴。
    理  由
一、訊據被告乙○○固坦承於94年5 月4 日上午，至甲○○上址
    住處找尋丁○○索討3 萬元，惟矢口否認有何恐嚇取財及公
    然侮辱犯行，辯稱：伊前往甲○○住處找丁○○，未遇丁○○，恰甲○○從屋內出來，即請甲○○轉告丁○○欠錢還債
    ，但甲○○不理會，伊即離開該處。另丙○○證述聽聞伊恐
    嚇及辱罵甲○○，可能係其記憶有誤所致云云。辯護人另辯
    稱：證人丙○○案發當日並未在現場，告訴人甲○○指訴不
    實，請求將渠2 人送測謊云云。經查：
(一)按除法律另有規定者外，不問何人，於他人之案件，有為證
    人之義務，而證人除未滿16歲或因精神障礙，不解具結意義
    及效果者外，應命具結；又證人或鑑定人依法應具結而未具
    結者，其證言或鑑定意見，不得作為證據，刑事訴訟法第17
    6 條之1 、第186 條第1 項、第158 條之3 分別定有明文。
    又法院於審判期日的調查證據程序，關於犯罪事實之調查與
    證明，只能以刑事訴訟法准許之法定證據方法（如被告之供
    述、人證、鑑定、文書、勘驗）為之。而告訴人係向司法警
    察機關或偵查機關申告犯罪事實而要求訴追之人，其於我國
    刑事訴訟法中，並非法定列舉之獨立證據方法，若以告訴人
    所陳親身經歷之被害經過，作為認定犯罪事實之依據時，乃
    居於證人之地位，亦即其證據方法為證人，必須踐行有關證
    人之證據調查程序。本件告訴人甲○○於本院審理時經以證
    人身分具結後接受詰問，其證詞有證據能力，合先敘明。
(二)上揭事實，業據告訴人甲○○於警訊、檢察官訊問時及本院
    審理時指證甚詳（見偵卷第9 、10、25頁、本院卷第45、46
    頁），核與目擊證人丙○○於警詢時陳稱：乙○○於95年5
    月4 日上午7 時許前往甲○○住處，我有在場，當時乙○○
    要向甲○○索取3 萬元，‧‧‧，且一直以三字經辱罵甲○○，另外我有聽到乙○○說他如果沒有拿到錢就要每天來亂
    他，還有聽到他說要給甲○○死的很難看，後來我趕著要去
    上班就離開了等語，於檢察官訊問時結證稱：94年5 月4 日
    我有在現場，我看到被告罵告訴人三字經，而且跟他要3 萬
    元，被告有向告訴人說要他死的很難看，而且要天天來，後
    來我要去上班，所以就離開現場等語（見偵卷第11、12、25
    、26頁），繼於本院審理時具結後，為同一證述（見本院卷
    第51、52頁）。互核證人丙○○與告訴人證述情節相一致。
    且被告於本院審理時供稱：其於91年8 月間就知道甲○○與
    丁○○交往，且自94年4 月份起，差不多1 星期2 次到甲○○上址家中找丁○○，但均未在甲○○住處附近碰過丁○○
    等語（見本院卷第65、66頁）。復酌以，被告對丁○○提起
    清償3 萬元借款事件民事訴訟，於92年7 月31日，即經臺灣
    臺北地方法院台北簡易庭以92年度北小字第1687號判決駁回
    被告之訴乙節，有卷附該民事判決可佐（見本院卷第79頁）
    ，則被告對於丁○○之清償借款事件，既已敗訴，其當知其
    請求已無法律正當性，竟仍於時隔1 年9 月有餘，前往找尋
    丁○○，則被告辯稱：其前往甲○○上址住處，要向丁○○
    所討3 萬元云云，要難遽信。凡此，益徵證人丁○○於本院
    審理時結證稱：我沒有跟被告交往，但被告有追求過我，在
    我與甲○○交往過程中，被告不斷破壞我跟甲○○之間關係
    等情（見本院卷第60頁），尚非無據。從而，足證被告前往
    告訴人上址住處，顯意因不滿告訴人與丁○○交往並同居，
    而恐嚇告訴人交付3 萬元甚明。
(三)又被告於上揭時地，要甲○○交付3 萬元時，並未提到丁○○等情，亦據證人丙○○於檢察官訊問結證在卷（見偵卷第
    27頁）。且告訴人並未積欠被告3 萬元債務，此亦據甲○○
    於本院審理時結證在卷，且被告對於此情亦未否認（見本院
    卷第45、50頁）。復徵之，被告與告訴人間尚有其他多起刑
    事案件訴訟，此為告訴人、被告於本院審理時所肯認，則告
    訴人與被告間有情敵及訴訟關係，被告對告訴人存有不滿，
    灼然甚明。足證被告係藉機向告訴人索取金錢，主觀上有意
    圖為自己不法之所有，至為明顯。
(四)另被告雖辯稱：其當時未公然辱罵甲○○云云。惟查，告訴
    人甲○○於本院審理時結證稱：被告除恐嚇我，還以「龜兒
    子」、「狗男女」、「幹你娘雞巴」等語辱罵我（見本院卷
    第46頁）。證人丙○○於本院審理時亦結證稱：被告除向甲○○要錢外，還以三字經辱罵甲○○等情（見本院卷第52頁
    ）。互核勾稽告訴人與證人丙○○證述情節相符。又證人丙○○與被告並無仇怨，自無設詞誣陷，身觸偽證重罪之必要
    ，且於本件卷存證據資料內並無任何積極證據足以證明證人
    丙○○上開供述係屬虛偽，亦無有足以令人顯信證人丙○○
    其供述為不可採之品性證據或前科證據存在，則證人丙○○
    無偏袒任何一方之可能，其上開證述當可採信。復查，本件
    係發生在桃園縣龜山鄉○○○○街81號甲○○住○○○道路上
    ，被告於不特定人均得以通行之道路上，以「龜兒子」、「
    狗男女」、「幹你娘雞巴」辱罵告訴人甲○○，依據社會通
    念，足使他人心  理上感受難堪、不快，顯屬侮辱之言語，
    故被告公然侮辱之事實彰彰甚明。
(五)辯護人雖辯稱：告訴人甲○○與證人丙○○對於案發當時，
    兩人所繪製相關人員站立位置不一致，顯見丙○○之證詞與
    事實不符云云。但查，告訴人與證人丙○○於本院審理時雖
    依辯護人之請求，繪製相關人員站立位置，容或相關人員站
    立位置稍有差異，然案發當時被告、告訴人、證人丙○○3
    人站立位置，係屬動態狀況，渠等人站立位置本會有移動，
    且告訴人、證人丙○○所繪製渠3 人站立相關位置，亦會因
    其對於辯護人詰問時之提問方式，而有不同認知，而繪製出
    相關人員站立位置，有些許出入情形，惟此亦不違背吾國民
    日常生活經驗法則，自不得僅以此認證人丙○○證詞不應採
    信。綜上，證人丙○○所證情節互核與告訴人相符，且無違
    經驗法則，堪認丙○○案發時確有目睹案發經過，應極明灼
    。從而，辯護人再質疑證人丙○○、告訴人甲○○以證人身
    分證述之憑信性，自非可取。證人丙○○、告訴人甲○○之
    證述，既堪採取，且與事實相符，則辯護人請求該等證人前
    往測謊，顯非必要。末查，被告、辯護人復質疑：告訴人為
    何未於本案發生後，即行提出告訴，且分別提出告訴，顯見
    其所訴真實性即值懷疑云云，然查，被害人對於何時提出告
    訴，或如何提出告訴，祇要合於法律規定，本可自由決定，
    故上述質疑僅為被告、辯護人推測之詞，委不足採，尚不足
    以作為有利於被告之認定，附此敘明。從而，本案事證已臻
    明確，被告犯行洵堪認定。
三、核被告乙○○所為，係犯刑法第346 條第3 項、第1 項之恐
    嚇取財未遂罪、同法第309 條第1 項之公然侮辱罪。被告於
    上揭時、地，接續以「龜兒子」、「狗男女」、「幹你娘雞
    巴」等足以貶損他人社會評價之語詞辱罵告訴人，被告此部
    分行為於同時同地密切接近之時地實施，侵害同一之法益，
    各行為之獨立性極為薄弱，依一般社會健全觀念，在時間差
    距上，難以強行分開，為接續犯。又被告著手恐嚇取財犯罪
    行為之實行而不遂，應論以未遂犯，爰依刑法第26條前段之
    規定，按既遂犯之刑減輕之。被告所犯上開兩罪，犯意各別
    ，罪名互異，行為互殊，應分論併罰。爰審酌被告因不滿告
    訴人與其所追求之人交往，心生不滿而為上開犯行之犯罪動
    機、目的、手段、及其品行、智識程度、犯後態度等一切情
    狀，量處如主文所示之刑，並就所處之刑，分別諭知易科罰
    金及易服勞役之折算標。
據上論斷，應依刑事訴訟法第299 條第1 項前段，刑法第346 條
第3 項、第1 項、第309 條第1 項、第26條前段、第41條第1 項
前段、第42條第2 項、罰金罰鍰提高標準條例第1條 、第2 條，
判決如主文。
本案經檢察官趙燕利到庭執行職務。
中    華    民    國    95    年    6     月    13    日
                  刑事第五庭審判長法  官  潘政宏
                                  法  官  張明儀
                                  法  官  邱滋杉
以上正本證明與原本無異。
如不服本判決，應於送達後10日內，向本院提出上訴狀（應附繕
本），上訴於臺灣高等法院。
                                  書記官  高文靜
中    華    民    國    95    年    6     月    13    日
附錄：本案論罪科刑法條全文
刑法第309條
公然侮辱人者，處拘役或三百元以下罰金。
以強暴犯前項之罪者，處一年以下有期徒刑、拘役或五百元以下
罰金。
刑法第346條
意圖為自己或第 3 人不法之所有，以恐嚇使人將本人或第 3 人
之物交付者，處六月以上五年以下有期徒刑，得併科1000元以下
罰金。
以前項方法得財產上不法之利益，或使第 3 人得之者，亦同。
前二項之未遂犯罰之。


司法院資訊處製作；財團法人民間司法改革基金會備份。
